臺灣南投地方法院民事裁定
111年度監宣字第52號
聲  請  人  吳國興  




相  對  人  吳振昌  

關  係  人  吳桂燕  

上列聲請人對於相對人聲請監護宣告事件，本院裁定如下：
    主    文
一、宣告吳振昌（男，民國00年00月0日生，身分證統一編號：Z
    000000000號）為受輔助宣告之人。
二、選定吳桂燕（女，民國00年0月00日生，身分證統一編號：Z
    000000000號）為受輔助宣告人吳振昌之輔助人。
三、程序費用由受輔助宣告人吳振昌負擔。
    理    由
一、本件聲請意旨略以：聲請人為相對人吳振昌之弟，相對人因
    罹病，雖經家人送醫治療均不見起色，相對人目前不能處理
    自己生活事務，且精神狀況已達不能辨識其意思表示之效果
    ，為此，爰依民法第14條及家事事件法第164條規定，請求
    准予對相對人為監護宣告，並選定相對人之妹吳桂燕為監護
    人，指定關係人吳坤德為會同開具財產清冊之人等語。
二、法院對於監護宣告之聲請，認為未達應受監護宣告之程度，
    而有輔助宣告之原因者，得依聲請或依職權以裁定為輔助之
    宣告（家事事件法第174條第1項規定參照）。對於因精神障
    礙或其他心智缺陷，致其為意思表示或受意思表示，或辨識
    其意思表示效果之能力，顯有不足者，法院得因本人、配偶
    、四親等內之親屬、最近1年有同居事實之其他親屬、檢察
    官、主管機關或社會福利機構之聲請，為輔助之宣告。又受
    輔助宣告之人，應置輔助人。輔助人及有關輔助之職務，準
    用民法第1111條至第1111條之1規定。法院為輔助之宣告時
    ，應依職權就配偶、四親等內之親屬、最近一年有同居事實
    之其他親屬、主管機關、社會福利機構或其他適當之人選定
    一人或數人為輔助人。而法院選定輔助人時，應依受輔助宣
    告之人之最佳利益，優先考量受輔助宣告之人之意見，審酌
    一切情狀，並注意下列事項：一、受輔助宣告之人之身心狀
    態與生活及財產狀況。二、受輔助宣告之人與其配偶、子女
    或其他共同生活之人間之情感狀況。三、輔助人之職業、經
    歷、意見及其與受輔助宣告之人之利害關係。四、法人為輔
    助人時，其事業之種類與內容，法人及其代表人與受輔助宣
    告之人之利害關係（民法第15條之1第1項、第1113條之1、
    第1111條、第1111條之1規定參照）。
三、經查，聲請人主張之事實，業據其提出戶籍謄本、相對人之
    中華民國身心障礙證明正反面影本為證；另經本院囑託埔基
    醫療財團法人埔里基督教醫院就相對人之心神狀況為鑑定，
    結果略以：相對人之精神科診斷為中度智能不足，相對人在
    日常生活可有部分自理能力，在涉及較困難、複雜之決策，
    像是管理金錢、投資行為，或需進行高層次認知抽象思考的
    社會情境較難以判斷。其意思表達能力、意思接受能力和意
    思判斷能力在應付一般之社會、經濟或法律上顯有不足，建
    議需有人輔助其經濟能力之決定。一般而言，智能障礙在成
    年後已達穩定狀態，因此進步的可能性不大等語，此有該院
    111年8月18日埔基醫字第1110021704B號函檢送之精神鑑定
    報告書附卷可參。綜上精神鑑定結果，本院認相對人之精神
    狀態，非完全不能為意思表示或受意思表示，亦非完全不能
    辨識其意思表示之效果，故未達應受監護宣告之程度，惟其
    為意思表示或受意思表示，或辨識其意思表示效果之能力，
    顯有不足。且經本院經函詢聲請人及相對人之意見後，聲請
    人嗣表示同意本件變更為輔助宣告、並由吳桂燕擔任輔助人
    ，此有聲請人之陳述意見書在卷可憑，而相對人則未表示意
    見，本院認聲請人聲請對相對人為監護宣告，惟依相對人目
    前之狀況，以輔助宣告為適當，依法職權裁定如主文第1項
    所示。
四、關於選定輔助人部分：
    本院審酌相對人前未訂有意定監護契約，而關係人吳桂燕為
    相對人之四妹，誼屬至親，其健康及經濟狀況尚佳，並有意
    願出任監護人一職；又相對人之父母均已死亡，而聲請人及
    相對人其他尚存之弟妹即吳明融、吳坤德、吳東憲、吳桂英
    、吳桂珠亦同意由關係人吳桂燕擔任相對人之監護人，此有
    聲請狀、親屬團體會議推定監護人、會同開具財產清冊之人
    說明書、受宣告人親屬系統表、戶籍謄本在卷，並有本院依
    職權查詢司法院意定監護契約管理系統查詢結果列印紙在卷
    足以佐證；綜上，足認由關係人吳桂燕擔任輔助人，符合相
    對人之最佳利益，是本院選定關係人吳桂燕為相對人之輔助
    人。
五、聲請人雖同時提出會同開具財產清冊之人選即關係人吳坤德
    ，然由民法第15條之2規定可知，受輔助宣告之人並未喪失
    行為能力，且依法並未完全剝奪其財產處分權。再參酌同法
    第1113條之1規定，並無準用同法第1094條、第1099條及第1
    099條之1、第1103條第1項之規定，亦即受輔助宣告人之財
    產，不由輔助人管理，輔助人對於受輔助宣告人之財產，並
    無規定須與經法院或主管機關所指定之人會同開具財產清冊
    。本件相對人之精神或心智狀況尚未達監護宣告之程度，而
    由本院對相對人為輔助之宣告，依上開說明，本件不必指定
    會同開具財產清冊之人。
六、程序費用負擔之依據：家事事件法第177條第2項、第164條
    第2項。　　
中　　華　　民　　國　　111 　年　　9 　　月　　14　　日
                家事法庭    法  官　黃益茂
以上正本與原本相符。
如對本裁定抗告，須於裁定送達後10日之不變期間內，向本院提
出抗告狀，並應繳納抗告費新臺幣1,000元。
中　　華　　民　　國　　111 　年　　9 　　月　　14　　日
                            書記官